臺灣板橋地方法院刑事判決　　　　　　 96年度簡上字第547號
上　訴　人　臺灣板橋地方法院檢察署檢察官
被　　　告　甲○○
上列上訴人因被告偽造文書等案件，不服本院九十六年度簡字第
二九七三號中華民國九十六年五月十四日第一審判決（聲請簡易
處刑案號：九十六年度偵字第一五八六號），提起上訴，本院管
轄之第二審合議庭判決如下：
    主  文
原判決撤銷。
甲○○明知係侵害著作財產權之重製光碟而散布，處有期徒刑壹
年，減為有期徒刑陸月，如易科罰金，以新臺幣壹仟元折算壹日
。扣案如附件一至三所示之盜版卡匣、光碟片及電腦主機壹臺（
含燒錄機壹臺）、客戶退件包裹牛皮紙袋壹批、盜版遊戲卡匣外
包裝壹批均沒收。
    事  實
一、甲○○明知「Nintendo」、「Game Boy Advance」、「Poke
    mon 」、「Zelda 」、「Kirby 」、「Yoshi 」、「Mario
    」、「Wario 」、「Donkey Kong 」、「MarioBros 」、「
    Luigi 」、「Wrecking Crew 」、「Pocket Monster」、「
    Super M ario」、「Mario Kart」、「Dr. Mario 」、「口
    袋怪獸」、「PlayStation 」、「koei」、「三國志」等商
    標圖樣，分別係日商任天堂株式會社（下稱日商任天堂公司
     ）、日商新力電腦娛樂股份有限公司（下稱日商新力公司
    ）及臺灣光榮綜合資訊股份有限公司（下稱臺灣光榮公司）
    向我國經濟部智慧財產局申請核准註冊，取得商標專用權，
    指定使用於電腦、錄有電腦程式之磁碟、磁卡、磁帶及光碟
    等商品，仍在商標專用期間內（商標註冊圖樣、號碼、指定
    使用商品、專用期間詳如附表一、二所示），且係相關大眾
    所共知之商標圖樣，未得上開公司之同意或授權，不得於同
    一或類似商品，使用相同或近似之商標圖樣；附件一、二、
    三所示電腦程式軟體，為日商任天堂公司、日商新力公司及
    臺灣光榮公司享有著作權之電腦程式著作，非經上開公司之
    同意或授權，不得擅自散布，且附件一、二、三所示電腦程
    式軟體透過電視遊戲器之執行，在電視畫面上會出現前述之
    商標圖樣，竟亦明知其於九十三年十月間前往中國深圳地區
    向不詳姓名年籍之人購得之遊戲卡匣、光碟片為未經上開公
    司同意之仿冒商品及侵害著作權之重製物，仍基於販賣之包
    括犯意，未經上開公司之同意或授權，自民國九十三年十月
    間某日起，至大陸以每片二十元之代價購買盜版遊戲光碟片
    ，以每個一百五十元之代價購買盜版遊戲卡匣，在臺北縣樹
    林市○○路一五○巷九弄二十五號之住處，利用電腦連結網
    際網路，透過其在雅虎奇摩申請之拍賣帳號「a0000000」，
    刊登販賣上開盜版卡匣、光碟之訊息，而將上開盜版卡匣以
    每個三百元、盜版光碟每片五十元出售予不特定人牟利，迨
    買受人拍定後，由買受人將貨款匯入甲○○所指定之中華郵
    政股份有限公司帳號0000000、0000000號帳
    戶內，待甲○○收得貨款後，再以郵局掛號郵件方式，將上
    揭盜版重製卡匣、光碟寄至買受人所指定之處所，以此方式
    銷售、散布侵害上開公司著作財產權及商標權之盜版卡匣，
    足以生損害於上開公司。嗣於九十五年十二月一日十七時分
    ，為警在上址住處執行搜索查獲，並扣得附件一、二、三所
    示之盜版遊戲光碟片、盜版遊戲卡匣、及供販賣上開物品所
    使用之電腦主機一臺（內含燒錄機一臺）、客戶退件包裹牛
    皮紙袋一批、盜版遊戲卡匣外包裝一批等物。
二、案經日商任天堂公司、日商新力公司、臺灣光榮公司訴由內
    政部警政署保安警察第二總隊第一大隊第二中隊報告臺灣板
    橋地方法院檢察署檢察官偵查起訴。
    理  由
一、上揭犯罪事實，業據被告甲○○於警詢、偵查及審理中坦承
    不諱，核與告訴人日商任天堂公司、日商新力公司及臺灣光
    榮公司指訴之情節相符，並有鑑定意見書、盜版電腦卡匣及
    光碟片蒐證照片暨封面影本、日商任天堂公司在臺註冊商標
    清冊、商標資料檢索服務查詢表、商標註冊證影本、經認證
    美國著作權局著作權登記證書影本、ＰＳ２系統真品遊戲光
    碟軟體光碟標示面與光碟外包裝封面影本、經日本東京法務
    局及我國駐日經濟文化代表處認證之英文聲明書及中文譯本
    、臺灣光榮公司真品遊戲光碟軟體光碟標示面與光碟外包裝
    封面影本、ＩＰ查詢資料、雅虎奇摩拍賣網站網頁資料及現
    場照片附卷可稽，復有附件一至三所示之盜版遊戲光碟片、
    卡匣、供犯罪所用之電腦主機一臺、客戶退件包裹牛皮紙袋
    一批、盜版遊戲卡匣外包裝一批等物扣案可佐，被告罪行洵
    堪認定。
二、按商標之使用，係指為行銷之目的，將商標用於商品、服務
    或其有關之物件，或利用平面圖像、數位影音、電子媒體或
    其他媒介物足以使相關消費者認識其為商標，商標法第六條
    定有明文。是透過電磁作用，如以遊樂器、光碟機、電腦主
    機之操作為媒介，於電視或電腦螢幕前出現商標圖樣者，其
    標示型態足供一般商品購買人認識其所表彰之商品來源者，
    自屬商標之使用範疇。如附件一、二、三所示卡匣、光碟置
    入遊戲主機執行後於電視螢幕上會出現前述商標圖樣，是核
    被告甲○○此部分所為，係犯商標法第八十二條之罪。被告
    明知係因侵害著作權之物而販賣散佈，所為係犯著作權法第
    九十一條之一第二項、第三項之罪。按刑事法若干犯罪行為
    態樣，本質上原具有反覆、延續實行之特徵，立法時既予特
    別歸類，定為犯罪構成要件之行為要素，則行為人基於概括
    之犯意，在密切接近之一定時、地持續實行之複次行為，倘
    依社會通念，於客觀上認為符合一個反覆、延續性之行為觀
    念者，於刑法評價上，即應僅成立一罪。學理上所稱「集合
    犯」之職業性、營業性或收集性等具有重複特質之犯罪均屬
    之，例如經營、從事業務、收集、販賣、製造、散布等行為
    概念者是（最高法院九十五年度臺上字第一０七九號判決意
    旨參照）。故被告未得商標權人同意，於同一商品使用相同
    之註冊商標之商品而販賣之行為及明知係侵害著作財產權之
    重製物而散布之行為，均應僅成立「集合犯」一罪。至被告
    所犯販賣仿冒遊戲卡匣、光碟行為之起始日期，雖在九十五
    年七月一日刑法修正條文施行前，惟其行為持續至刑法修正
    條文施行後，自無行為後法律變更可言，本件仍應適用施行
    後之刑法規定，併此敘明。被告以一行為侵害數商標專用權
    人之商標圖樣及數著作財產權人之著作財產權，均為同種想
    像競合犯，應各依刑法第五十五條前段之規定從一重處斷。
    另被告係以一行為同時觸犯明知係侵害著作權之光碟重製物
    而散布罪、明知為於同一商品或類似商品，使用相同於他人
    註冊商標之圖樣而販賣罪，為想像競合犯，應從較重之著作
    權法第九十一條之一第三項、第二項之罪。
三、按最高法院九十四年第十二次刑事庭決議內容：「光碟片如
    已記載儲存表意人之意思或思想，藉機器或電腦之處理所顯
    示之聲音、影像或符號，足以為表示其用意之證明者，依刑
    法第二百二十條第二項之規定，應認係準文書之一種。擅自
    重製他人之光碟片即所謂仿冒或盜版之光碟片，其外觀包裝
    雖無被害人公司名稱及授權生產文字，惟如該光碟片內已燒
    錄儲存被害人公司名稱及授權生產文字，藉機器或電腦之處
    理，螢幕會顯示被害人公司名稱及授權生產文字，足以生損
    害於公眾或他人，應認係偽造之準文書。至販賣此等仿冒之
    光碟片，是否成立刑法第二百十六條之行使偽造文書罪，因
    其態樣不一，販賣者是否以偽作真之意思販賣？有無本於仿
    冒光碟內容之偽造準文書有所主張？是否足以生損害於公眾
    或他人﹖為事實認定問題，應依販賣者主觀之意思及客觀之
    行為，以資審斷。如販賣者主觀上係以偽作真之意思販賣，
    且知買受者一經藉機器或電腦之處理，仿冒光碟內容之偽造
    準文書必當顯現，仍予以出售，將該偽造之準文書置於可能
    發生文書功能之狀態下，應認係對偽造準文書之內容有所主
    張之行使行為，苟足以生損害於公眾或他人，即應成立行使
    偽造文書罪，買受者是否知其為仿冒品，並非所問。若販賣
    者主觀上並無以偽作真之意思，則不成立行使偽造文書罪。
    」是被告販售之價格約為真品市價之一成不到，且印製、標
    示均不齊全，包裝粗糙，顯然可知非上開著作權人所授權製
    造，此為一般人所得明知，並無以偽作真之意思，是公訴人
    認為有行使偽造準私文書之犯行，容有誤會，附此敘明。
四、原審認被告所犯罪證明確，依法論罪科刑，固非無見。惟原
    審(1)誤認被告有行使偽造私文書之犯行，容有誤會，業如前
    述。(2)被告所犯之罪，為一行為觸犯數罪名，為想像競合犯
    ，依刑法第五十五條規定從一重處斷，應適用著作權法第九
    十一條之一第二項、第三項之罪處斷，原審亦有誤認。(3)另
    中華民國九十六年罪犯減刑條例業已制定，於九十六年七月
    四日公布，同年月十六日生效施行，查本件被告前揭犯罪時
    間在九十六年四月二十四日以前，合於減刑條件，應依中華
    民國九十六年罪犯減刑條例第二條第一項第三款，減其刑期
    二分之一。原審未及審酌適用該條例規定予以減刑。(4)被告
    販售盜版光碟、卡匣之時間頗長、數量非少，獲利非低，原
    審僅量處有期徒刑六月，實屬過輕。是原判決有上述可議之
    處，檢察官上訴指摘原審量刑過輕，為有理由，自應由本院
    合議庭予以撤銷改判。爰審酌被告素行良好、學歷頗佳，竟
    不知尊重他人之商標及著作財產權，販售盜版遊戲光碟、卡
    匣，不但侵害他人著作財產權，同時損及我國保護智慧財產
    權之國際形象，兼衡其犯罪之動機、目的、期間、販售之數
    量、獲利情形等一切情狀，量處如主文所示之刑；且依中華
    民國九十六年罪犯減刑條例第二條第一項第三款之規定，減
    其刑期二分之一，依同條例第九條規定諭知易科罰金之折算
    標準。
五、扣案如附件一、二、三所示之物均係盜版卡匣、光碟片，扣
    案之電腦主機（內含燒錄機一臺）、客戶退件包裹牛皮紙袋
    一批、盜版遊戲卡匣外包裝一批為被告犯罪所用之物，均為
    犯著作權法第九十一條之一第三項、第二項犯罪所用之物，
    不問屬於被告與否，均依著作權法第九十八條之規定宣告沒
    收之。
據上論斷，應依刑事訴訟法第四百五十五條之一第一項、第三項
、第三百六十九第一項前段、第三百六十四條、第二百九十九條
第一項前段，著作權法第九十一條之一第二項、第三項、九十八
條，商標法第八十二條，刑法第十一條前段、第五十五條、第四
十一條第一項前段，中華民國九十六年罪犯減刑條例第二條第一
項第三款、第七條、第九條，判決如主文。
本案經檢察官張瑞娟到庭執行職務。
中　　華　　民　　國　　96　　年　　9 　　月　　20　　日
                  刑事第八庭    審判長法　官   潘翠雪
                                      法　官   王士珮
                                      法　官   絲鈺雲
以上正本證明與原本無異
本件不得上訴
                                      書記官   蔡美如
中　　華　　民　　國　　96　　年　　9 　　月　　21　　日
附錄本案論罪科刑法條全文：
著作權法第九十一條之一
擅自以移轉所有權之方法散布著作原件或其重製物而侵害他人之
著作財產權者，處三年以下有期徒刑、拘役，或科或併科新臺幣
五十萬元以下罰金。
明知係侵害著作財產權之重製物而散布或意圖散布而公開陳列或
持有者，處三年以下有期徒刑，得併科新臺幣七萬元以上七十五
萬元以下罰金。
犯前項之罪，其重製物為光碟者，處六月以上三年以下有期徒刑
，得併科新臺幣二十萬元以上二百萬元以下罰金。但違反第八十
七條第四款規定輸入之光碟，不在此限。犯前二項之罪，經供出
其物品來源，因而破獲者，得減輕其刑。
商標法第八十二條
明知為前條商品而販賣、意圖販賣而陳列、輸出或輸入者，處一
年以下有期徒刑、拘役或科或併科新臺幣五萬元以下罰金。
